行　政　法　院　判　決　　　　　　　　　　　　　八十八年度判字第三六五一號
　　原　　　告　美商．仙妮蕾德公司
　　代　表　人　陳愛蓮
　　訴訟代理人　虞　彪　律師
　　被　　　告　經濟部智慧財產局（承受原經濟部中央標準局業務）
右當事人間因商標異議事件，原告不服行政院中華民國八十七年七月二十日台八七訴
字第三六四六七號再訴願決定，提起行政訴訟。本院判決如左︰
　　主  文
原告之訴駁回。
　　事  實
緣原告於八十五年三月二十七日以「Oi-lin」商標（下稱系爭商標圖樣如附圖一），
指定使用於商品及服務分類表第三類之香水、香精油、香膏、保濕清潔乳、化粧水、
護眼凝膠、護手霜、磨砂膏、蜜粉、爽身粉、身體芳香噴劑、防曬霜、膏乳、全身乳
液商品申請註冊，經原經濟部中央標準局審查核准，列為審定第七五二二二三號商標
。嗣關係人荷蘭商‧歐莉斯公司以系爭商標之審定有違商標法第三十七條第一項第七
款及第十二款之規定，對之提出異議。案經該局審查，以系爭商標與關係人申准註冊
第四五一七八二號「OILILY Cin special script ）」商標（下稱據以異議商標，圖
樣如附圖二）近似，其審定有違商標法第三十七條第一項第十二款之規定，至其是否
尚有違反同法條項第七款之規定，無庸審究，乃撤銷系爭第七五二二二三號「Oi-lin
」商標之審定。原告提起訴願、再訴願，遞遭駁回，乃提起行政訴訟。茲摘兩造訴
辯意旨於次：
原告起訴意旨略謂︰一、查原告申請註冊取得審定之第七五二二二三號「　　　　」
商標，其圖樣上之英文「Oi」與「lin 」中間有一破折號－，係原告公司董事長陳愛
蓮之親筆簽名筆跡，為細字簽名體，而據以異議商標圖樣係連貫之英文「　　　　」
，且於ｙ字尾加上特殊設計，文字圖形為粗字印刷斜體，二者文字設計形體、排列均
有不同，外觀上，無論就其各部分觀察，或異時異地隔離及通體觀察，一般具有普通
知識經驗之商品購買者，施以普通所用之注意，即可區別二商標之不同，並無混同誤
認之虞。二、次查原告之商標上之外文文字「　　　　」為五個字，而關係人之商標
外文「　　　　」為六個字，二者字數不同，且原告之商標讀音為「愛蓮」，為二音
節，關係人之商標讀音為「愛麗麗」，為三音節，一般人極易從讀音上區別二商標之
不同，自不可能構成相同或近似。三、再就觀念上言，原告之商標「　　　　」，係
以陳愛蓮之親筆簽名以表彰其個人形象，指定使用在香水及化粧水等產品上；至於關
係人之「　　　　」商標，係以「愛麗麗雜誌」，推廣其男女服裝、靴鞋、桌巾等商
品，且關係人所提出其在台灣使用「　　　　」商標之證明，只限於衣服、鞋子及其
他服裝配件，並未使用於化粧品產品上，可見關係人之「　　　　」商標，於化粧品
商品上，並非著名之商標，其在台灣地區，更非消費大眾所熟悉之商標。四、又按商
標法第三十七條第七款所指「襲用他人之商標或標章有致公眾誤信之虞者」，係指以
不公平競爭之目的，非出於自創而抄襲他人已使用之商標或標章申請註冊並有致公眾
誤信之虞者；而所謂有致公眾誤信之虞，係指商標本身有使人誤認其所表彰之商品性
質、品質、產地或其他人生產、製造、加工、揀選、批售、經紀而購買之虞而言。本
件原告申請註冊經審定之第七五二二二三號「　　　　」商標，有無商標法第三十七
條第七款所定不得註冊之法定原因，應原告之「　　　　」商標，是否為襲用關係
人之「　　　　」商標，並有致公眾誤信之虞以為斷。而依「商標有欺罔公眾或致公
眾誤信之虞審查基準」三所稱襲用，係指與他人相同或近似之註冊商標，茲原告之「
　　　　」商標，與關係人之「　　　　」商標，二者之外觀、觀念或讀音方面均不
相同，並不構成近似已如前述，從而原告以外文「　　　　」作為系爭商標申請註冊
，客觀上並無抄襲之嫌，尤無使一般商品購買人對原告所表彰之商品來源或產銷主體
，與關係人之「　　　　」商標產生聯想而致混淆誤信購買之虞，應無商標法第三十
七條第七款之適用，被告及經濟部、行政院僅以原告之商標與關係人之商標，二者大
部分之外文字母相同、排列各異，或少數字母不同而外觀相似，並未就二商標施以通
體觀察，更未就原告所述之外觀、讀音及觀念上為實際上審查，即認定二商標有使人
產生混同誤認之虞，其認事用法自屬違誤。五、爰請判決撤銷原處分及一再訴願決定
用維商標註冊權益。
被告答辯意旨略謂︰按商標圖樣相同或近似於他人同一商品或類似商品之註冊商標者
，不得申請註冊，為商標法第三十七條第一項第十二款前段所規定；而判斷商標近似
與否，應隔離觀察其有無引起混同誤認之虞以為斷，迭經大院著有判例。又商標在外
觀、觀念或讀音方面有一近似者，即為近似之商標；商標圖樣上之外文字母相同、排
列各異，或僅少數字母不同，而外觀相似，有混同誤認之虞者，為外觀近似。查系爭
商標圖樣，與據以異議商標圖樣，均單純由外文Oi-lin與Oilily所構成，且多數字母
、排列順序相同，異時異地隔離觀察，不無使消費者產生混同誤認之虞，應屬近似之
商標，自不因其書寫形體略有不同或有無符號，即謂為不近似，又系爭商標指定使用
之香水、保濕清潔乳、化粧水、磨砂膏等商品，與據以異議商標指定使用之化粧品商
品，性質、產製、原料、同途、銷售場所等相同，屬同一或類似商品，則原處分撤銷
系爭第七五二二二三號「Oi-lin」商標之審定，並無不合，敬請核判。
　　理  由
按商標圖樣相同或近似於他人同一商品或類似商品之註冊商標者，不得申請註冊，為
本案異議審定時（下同）商標法第三十七條第一項第十二款前段所規定；而判斷商標
近似與否，應隔離觀察其有無引起混同誤認之虞以為斷。凡商標在外觀、觀念或讀音
方面有一近似者，即為近似之商標；商標圖樣上之外文字母相同、排列各異，或僅少
數字母不同，而外觀相似，有混同誤認之虞者，為外觀近似。本件原告以系爭商標申
請註冊，經原經濟部中央標準局審定准予公告，公告中，關係人提出異議，該局審查
結果，以系爭商標圖樣之外文Oi-lin與據以異議商標圖樣之外文Oilily，皆係由單純
外文所構成，其整體外觀予人印象相彷，異時異地隔離觀察，難謂無使人發生混同誤
認之虞，應屬近似之商標，復指定使用於同一或類似商品，本不得申請註冊，原審定
有違首引法條規定等情，乃認異議成立，為撤銷系爭商標審定之處分。原告以系爭商
標圖樣之外文Oi-lin與據以異議商標圖樣之外文Oilily，文字設計形體及排列均不同
，其外觀、讀音、觀念均差別顯然云云，訴經經濟部訴願決定及行政院再訴願決定，
以系爭商標圖樣與據以異議商標圖樣均單純由外文Oi-lin與Oilily所構成，且多數字
母、排列順序相同，異時異地隔離觀察，不無使消費者產生混同誤認之虞，應屬近似
之商標，自不因其書寫形體略有不同或有無符號，即謂為不近似，又系爭商標指定使
用之香水、保濕清潔乳、化粧水、磨砂膏等商品，與據以異議商標指定使用之化粧品
商品，性質、產製、原料、用途、銷售場所等相同，屬同一或類似商品，則原處分撤
銷系爭商標之審定，並無不當，遂駁回原告之訴願、再訴願。經核均無不合。原告茲
起訴主張：系爭商標圖樣係原告之代表人陳愛蓮之簽名體筆跡，與據以異議商標圖樣
為印刷斜體，其文字設計、排列及字數、音節、表彰內容均不同，外觀讀音、觀念均
有異，不可能構成近似，又據以異議商標未使用於化粧品上，非著名商標，在台灣地
區非大眾所熟悉，系爭商標無襲用據以異議商標之嫌，無使消費者誤信之虞，應無商
標法第三十七條第一項第七款適用，原處分及一再訴願決定未施以通體觀察，即認二
商標有使人產生混同誤認之虞，自屬違誤云云。惟查系爭商標圖樣為細字簽名體，與
據以異議商標圖樣為粗字印刷體，固可對照比較其不同，惟二者均顯而易見係外文字
，一為Oilin ，一為Oilily，其外觀相彷彿，有引起混同誤認之虞，乃近似商標，已
如前所論述，自不因讀音或觀念不同而有異。況其讀音可為「 I l n」、「 I l l」
，尚非截然不同而足以排斥外觀之近似；又系爭商標圖樣為「愛蓮」之簽名，據以異
議商標圖樣以「愛麗麗雜誌」推廣其服飾商品之情形，均不能由其外文之圖樣本身獲
致，難謂二者表彰之觀念不同。是原告指二商標不構成近似，為其一己主觀上所見，
尚非可採。至於原告論述商標法第三十七條第一項第七款之情形，既非原處分及訴願
、再訴願決定所認系爭商標審定應予撤銷之事由，自無庸審究。系爭商標之圖樣與據
以異議商標近似，二者指定使用之商品又屬同一或類似，據以異議商標已申請註冊在
先，依首開規定，系爭商標自不得申請註冊，原審定有違首開法條規定，原處分因關
係人提出異議，為撤銷系爭商標之審定，洵無違誤。訴願、再訴願決定遞予維持，均
無不合。起訴意旨為無理由，應予駁回。
據上論結，本件原告之訴為無理由，爰依行政訴訟法第二十六條後段，判決如主文。
中    華    民    國     八十八      年      十      月       七        日
                    行 政 法 院 第 三 庭
                                審 判 長 評  事      曾  隆  興
                                         評  事      蔡  進  田
                                         評  事      鄭  淑  貞
                                         評  事      徐  瑞  晃
                                         評  事      張  瓊  文
右  正  本  證  明  與  原  本  無  異
                                         法院書記官  郭  育  玎
中    華    民    國     八十八      年      十      月       八        日
附圖一、                            附圖二、
~[G;H:\SCN\88\00000000.1;;]
~[G;H:\SCN\88\00000000.2;1500;]
